【裁判字號】    95,易,893
【裁判日期】    950929
【裁判案由】    竊盜
【裁判全文】
臺灣彰化地方法院刑事判決               95年度易字第893號
公  訴  人  臺灣彰化地方法院檢察署檢察官
被      告  甲○○
            乙○○
                    號
上列被告等因竊盜案件，經檢察官提起公訴（95年度偵字第6049
號），本院判決如下：
    主  文
甲○○共同攜帶兇器竊盜，累犯，處有期徒刑拾月。
乙○○共同攜帶兇器竊盜，處有期徒刑捌月。
扣案之油壓剪、活動扳手、梅花扳手、美工刀及十字螺絲起子各
壹支均沒收。
    事  實
一、甲○○曾於民國（下同）94年間，因施用毒品案件，經本院
    於94年12月5 日以94年度彰簡字第1002號判決判處有期徒刑
    4 月，如易科罰金，以300 元折算一日確定，甫於95年3 月
    23日易科罰金執行完畢。猶不知悔改，竟與乙○○共同基於
    意圖為自己不法所有之犯意聯絡，於95年6 月30日下午3 時
    30 分 許，共同駕車至彰化縣線西鄉○○○○路19號之「油
    源化學股份有限公司」（下稱油源公司），持甲○○所有、
    客觀上足供兇器使用之油壓剪、活動扳手、梅花扳手、美工
    刀及十字螺絲起子各1 支，竊取「油源公司」所有之高級鈦
    金屬導電電纜線125 公斤及高級防爆接頭27個欲販售圖利，
    得手後即在現場以上開美工刀1 支，削除高級鈦金屬導電電
    纜線之塑膠外皮之際，為「油源公司」電機技術工吳慶報
    警查獲，並扣得上開油壓剪、活動扳手、梅花扳手、美工刀
    及十字螺絲起子各1 支及高級鈦金屬導電電纜線125 公斤與
    高級防爆接頭27個。
二、案經彰化縣警察局和美分局報請臺灣彰化地方法院檢察署檢
    察官偵查起訴。
    理  由
一、訊據被告二人對於持扣案之美工刀竊取高級鈦金屬導電電纜
    線125 公斤之犯罪事實均坦承不諱，惟矢口否認有何持其餘
    扣案工具竊取防爆接頭之犯行，其等均辯稱：伊等當時行經
    油源公司，發現油源公司工廠內有很多截斷之電纜線，一時
    起了貪念，始持現場所放置美工刀削除電纜線之外皮欲販售
    圖利，其餘物品均於案發當時放置於現場，並非伊等所竊取
    ，且扣案之工具亦為現場所放置，並非伊等所有等語。經查
    ：
（一）證人吳慶於本院履勘現場訊問時具結證稱：伊每天上、
      下午都會巡視油源公司之工廠，於查獲當天早上約8 點多
      ，伊有來現場看過，在第二現場位置（見履勘筆錄附圖12
      ）並未發現已拆除之防爆接頭及截斷之高級鈦金屬導電電
      纜線，到了當天下午1 、2 時，伊騎腳踏車經過，聽到二
      樓有異聲，便以電話通知廠長孫明貴，再通知警察，伊即
      留在一樓等待均未離開，直到警察來時，發現被告等人在
      第二現場位置以美工刀削電纜線皮，而防爆接頭一定是被
      告等人所拆除的，因為要拆除鈦金屬電纜線一定要先拆防
      爆接頭，鈦金屬電纜線才拆的下來（參見履勘筆錄附圖10
      照片）等語。查獲當天上午證人吳慶於巡視時，既未於
      查獲現場發現已拆除之高級鈦金屬導電電纜線及防爆接頭
      等物，而當天下午於第二現場查獲被告二人時，該現場即
      發現被告二人以扣案之美工刀削除業已拆除並截斷之高級
      鈦金屬導電電纜線電線皮，復參酌履勘筆錄附圖10所示之
      照片，高級鈦金屬導電電纜線確實連接於防爆接頭上，必
      須將防爆接頭拆除始得將鈦金屬導電電纜線取下，有履勘
      筆錄及其所附之訊問筆錄、照片在卷可稽，足見於第二現
      場所查獲之高級防爆接頭確為被告二人所拆除竊取者無疑
      ，是被告二人辯稱：防爆接頭並非渠等所竊取云云，係屬
      卸責之詞，尚不足採。
（二）又被告二人雖於本院準備程序及審理時均辯稱：上開扣案
      工具均非伊等所有，且僅持美工刀削除電纜線電線皮，並
      未使用其餘之工具云云。惟查，被告甲○○迭於警詢、偵
      訊時均供稱：現場所查扣之油壓剪、活動扳手、梅花扳手
      、美工刀及十字螺絲起子各1 支為伊所有等語，核與被告
      乙○○於警詢、偵訊中供稱：被告甲○○有攜帶一包工具
      到現場，現場所查扣之工具為被告甲○○所有等語相符，
      而證人吳慶亦證稱：現場不可能有扣案之工具等語，被
      告二人於本院準備程序及審理時始空言否認現場工具為其
      等所攜帶前往，自難足採。又高級鈦金屬導電電纜線原本
      係連接於防爆接頭上，需將防爆接頭拆除始得將鈦金屬導
      電電纜線取下，已如前述，復參酌本院現場履勘之附圖10
      照片所示，防爆接頭與高級鈦金屬導電電纜線之間，係以
      螺帽拴住二者相連結之機器設備，必須輔以油壓剪、活動
      扳手、梅花扳手及十字螺絲起子等物品始得將二者相連結
      之機器設備卸除至明，從而被告二人辯稱：僅使用美工刀
      竊取等語亦難採信。
（三）此外，並有贓物認領保管單及現場照片8 張在卷可稽，且
      有扣案之油壓剪、活動扳手、梅花扳手、美工刀及十字螺
      絲起子各1 支及高級鈦金屬導電電纜線125 公斤與高級防
      爆接頭27個可資佐證，本件事證明確，被告二人上開竊盜
      犯行堪以認定。
二、新舊法比較：
（一）查被告行為後，刑法業於94年2 月2 日修正公布，95年7
      月1 日起施行。按行為後法律有變更者，適用行為時之法
      律，但行為後之法律有利於行為人者，適用最有利於行為
      人之法律，現行刑法第2 條第1 項定有明文。此條規定乃
      與刑法第1 條罪刑法定主義契合，而貫徹法律禁止溯及既
      往原則，係規範行為後法律變更所生新舊法律比較適用之
      準據法，本身尚無比較新舊法之問題，應一律適用裁判時
      之現行刑法第2 條規定以決定適用之刑罰法律，先予辨明
      。又以本次刑法修正之比較新舊法，就拘束人身自由之保
      安處分，有罪刑法定原則及法律不溯及既往原則之適用，
      其因法律變更而發生新舊法律之規定不同者，依新法第1
      條、第2 條第1 項之規定，定其應適用之法律。另就罪刑
      有關之共犯、未遂犯、想像競合犯、牽連犯、連續犯、結
      合犯，以及累犯加重、自首減輕暨其他法定加減原因（如
      身分加減）與加減例等一切情形，本於統一性及整體性原
      則，應綜其全部罪刑之結果而為比較，亦有最高法院95年
      第8次刑庭會議決議可資參照。
（二）本案涉及之新舊法比較部分：
    1.共犯：刑法第28條有關共同正犯之規定，僅作文字修正，
      對於狹義共同正犯（指有犯意聯絡及行為分擔之數行為人
      ）之認定，不生任何影響，不論依修正前、後之規定，均
      應論以共同正犯。
    2.累犯：修正前第47條有關累犯之規定，係規定：「受有期
      徒刑之執行完畢，或受無期徒刑或有期徒刑一部之執行而
      赦免後，五年以上再犯有期徒刑以上之罪者，為累犯，加
      重本刑至二分之一。」，而修正後第47條則規定：「受徒
      刑之執行完畢，或一部之執行而赦免後，五年以內故意再
      犯有期徒刑以上之罪者，為累犯，加重本刑至二分之一。
      」，比較修正前後刑法第47條之規定，舊法於徒刑執行完
      畢，或一部之執行而赦免後，五年內故意或過失再犯有期
      徒刑以上之罪者，均為累犯，新法則僅於故意犯罪，始構
      成累犯，然如再犯者係故意犯罪，新舊法規定並無不同。
    3.經綜合比較之結果，行為後之法律並非較有利於行為人，
      自應適用行為時即修正前之刑法第28、47條論以共同正犯
      及累犯。
三、按刑法第321 條第1 項第3 款之攜帶兇器竊盜罪，係以行為
    人攜帶兇器竊盜為其加重條件，此所謂兇器，其種類並無限
    制，凡客觀上足對人之生命、身體、安全構成威脅，具有危
    險性之兇器均屬之，且祇須行竊時攜帶此種具有危險性之兇
    器為已足，並不以攜帶之初有行兇之意圖為必要（最高法院
    79年台上字第5253號判例可資參照）。查油壓剪、活動扳手
    、梅花扳手、美工刀及十字螺絲起子為足以殺傷人生命、身
    體之器械，顯為具有危險性之兇器，故核被告二人所為，均
    係犯刑法第321 條第1 項第3 款之攜帶兇器竊盜罪。被告二
    人就上揭攜帶兇器竊盜犯行，有犯意之聯絡及行為之分擔，
    皆為共同正犯。查被告甲○○曾於94年間，因施用毒品案件
    ，經本院於94年12月5 日以94年度彰簡字第1002號判決判處
    有期徒刑4 月，如易科罰金，以300 元折算一日確定，甫於
    95年3 月23日易科罰金執行完畢，有卷附之臺灣高等法院被
    告前案紀錄表可按，其受有期徒刑之執行完畢，5 年以內再
    犯有期徒刑以上之罪，為累犯，應依修正前之刑法第47條加
    重其刑。
四、沒收部分：按沒收為從刑之一種，且與主刑有其從屬關係。
    如行為後，法律有所變更，但主刑之法定最高度及最低度刑
    ，與修正前之舊法完全相同，或僅沒收之從刑規定有所更易
    ，主刑未修正時，則沒收部分，固不生比較問題；倘若主刑
    及從刑均已加以修以，經依修正後刑法第2 條第1 項前段規
    定，就主刑比較結果，應適用行為時之舊法時，依從刑附屬
    於主刑之原則，自不得就新舊法予以割裂適用，依一律適用
    行為時之舊法。修正後之刑法第38條將第1 項第3 款原條文
    文字：「因犯罪所得之物。」修正為：「因犯罪所生或所得
    之物。」；並將第2 項、第3 項條文文字：「犯人」均修正
    為「犯罪行為人」。有關刑法第28條及第47條之規定，既因
    修正而影響行為人刑罰的法律效果，主刑經綜合比較刑法新
    舊法之結果，而適用行為時之舊法，揆諸上開說明，從刑部
    分亦應適用舊法，不得割裂適用，附此說明。扣案之油壓剪
    、活動扳手、梅花扳手、美工刀及十字螺絲起子各1 支，為
    被告甲○○所有，且為被告二人竊取所用之物，業據被告二
    人於警詢及偵訊中供承在卷，揆諸前揭說明，應依照修正前
    刑法第38條第1 項第2 款之規定宣告沒收。
五、又被告二人係持甲○○所有、客觀上足供兇器使用之油壓剪
    、活動扳手、梅花扳手、美工刀及十字螺絲起子各1 支，竊
    取「油源公司」所有之高級鈦金屬導電電纜線125 公斤及高
    級防爆接頭27個，已如前述，至高級鈦金屬導電板84公斤、
    高級防爆接頭2 組及高壓電纜線50公斤，並非於被告二人被
    查獲之第二現場發現（如履勘筆錄附圖12），係在第二現場
    隔壁之第一現場發現（如履勘筆錄附圖9 、11），有履勘筆
    錄所附之上開照片在卷可稽，且經證人吳慶結證屬實，又
    證人吳慶於本院履勘訊問時證稱：伊於查獲當日早上即在
    第一現場發現高級鈦金屬導電板、高級防爆接頭及高壓電纜
    線等物，查獲當日下午，伊聽到二樓有異聲，才報警及廠長
    處理，即在第二現場發現被告二人在削電線皮，並在場查獲
    高級鈦金屬導電電纜線及高級防爆接頭等物，現場一發現的
    扣案物（即高級鈦金屬導電板、高級防爆接頭及高壓電纜線
    ）可能是別人放的，但第二現場的扣案物（高級鈦金屬導電
    電纜線、高級防爆接頭）一定是被告拆的等語，公訴人所指
    之高級鈦金屬導電板、高級防爆接頭及高壓電纜線既在被告
    被查獲前之早上八點第一現場（被告被查獲之時間為下午3
    時30分、查獲現場為第二現場）所查獲，自難認該等物品確
    為被告二人所竊取，公訴人漏未斟酌此點，認被告二人亦有
    竊取高級鈦金屬導電板、高級防爆接頭及高壓電纜線之行為
    ，尚有未洽，併此敘明。
據上論斷，應依刑事訴訟法第299 條第1 項前段，刑法第2 條第
1 項前段，修正前刑法第28條，刑法第321 條第1 項第3 款，修
正前刑法第47條、第38條第1 項第2 款，判決如主文。
本案經檢察官郭玄義到庭執行職務。
中    華    民    國    95    年    9     月    29    日
              刑事第二庭  審判長法  官  石馨文
                                法  官  李水源
                                法  官  黃齡玉
以上正本證明與原本無異。
如不服本判決，應於判決送達後10日內，向本院提出上訴狀（須
附繕本）。
告訴人或被害人對於判決如有不服具備理由請求檢察官上訴者，
其上訴期間之計算係以檢察官收受判決正本之日期為準。
中    華    民    國    95    年    9     月    29    日
                                書記官  施嘉玫
中華民國刑法第321條
（加重竊盜罪）
犯竊盜罪而有左列情形之一者，處 6 月以上、 5 年以下有期徒
刑：
一  於夜間侵入住宅或有人居住之建築物、船艦或隱匿其內而犯
    之者。
二  毀越門扇、牆垣或其他安全設備而犯之者。
三  攜帶兇器而犯之者。
四  結夥三人以上而犯之者。
五  乘火災、水災或其他災害之際而犯之者。
六  在車站或埠頭而犯之者。
前項之未遂犯罰之。


司法院資訊處製作；財團法人民間司法改革基金會備份。
